臺灣桃園地方法院刑事判決　　　　　　　　　　　　　九十年度交簡上字第四六號
　　上　訴　人　乙○○
　　即　被　告
右列上訴人因過失傷害案件，不服本院桃園簡易庭，九十年度桃交簡字第四四四號，
中華民國九十年七月十二日第一審簡易判決（聲請簡易判決處刑案號：台灣桃園地方
法院檢察署九十年度偵字第二四五四號），提起上訴，經本院管轄之第二審地方法院
合議庭改依通常程序審理，茲判決如左：
        主  文
原判決撤銷。
乙○○無罪。
        理  由
一、公訴意旨略以：被告乙○○於民國八十九年九月十八日十九時三十分許，駕駛車
    牌號碼ＭＫ─４１７８號自用小客車，沿桃園縣八德市○○路行駛，行經廣興路
    五七三號前，理應注意車輛行駛時，駕駛人應注意按照速限行駛，而依當時情形
    ，又無不能注意之情事，竟疏於注意，於通過上開速限四十公里之路段時，超速
    以時速五十至六十公里行駛，適有甲○○騎乘車號ＢＷＯ─９２９號重機車亦經
    過該路段，竟違規侵入乙○○車道，兩車均煞車不及而發生碰撞，甲○○因此人
    車倒地並受有右側橈尺骨開放性骨折、右側脛骨節段性骨折、右足第二骨及楔狀
    骨骨折─脫位併韌帶損傷等傷害，因認被告涉犯刑法第二百八十四條第一項前段
    之過失傷害罪嫌云云。
二、按犯罪事實應依證據認定之，無證據不得推定其犯罪事實；又不能證明被告犯罪
    者，應諭知無罪之判決，刑事訴訟法第一百五十四條、第三百零一條第一項分別
    定有明文。次按事實之認定，應憑證據，如未能發現相當證據，或證據不足以證
    明，自不能以推測或擬制之方法，以為裁判基礎；再按認定不利於被告之事實，
    須依積極證據，苟積極證據不足為不利於被告事實之認定時，即應為有利於被告
    之認定，更不必有何有利之證據，此有最高法院四十年台上字第八六號及三十年
    上字第八一六號判例可資參照。
三、公訴人認被告涉犯上開罪嫌，無非係以告訴人甲○○之指訴及卷附之道路交通事
    故調查報告表、現場照片八張、診斷証明書一紙為憑據。訊據上訴人即被告乙○
    ○堅決否認有右揭犯行，辯稱：伊案發當時固然以五十至六十公里之時速行駛，
    惟係告訴人甲○○之機車突然侵入至伊車道逆向行駛，伊在突發狀況，雖有緊急
    剎車，但仍無法避免撞擊，伊並無過失等語。經查，觀諸卷附之警製道路交通事
    故調查報告表上事故現場圖所示，本件車禍碎落物掉落之地點係在往八德市方向
    之被告車道上，可知被告與告訴人甲○○所駕駛二車之撞擊地點應於該處，參以
    告訴人甲○○所騎乘之機車係前導流板破損，撞擊點在車頭，足認告訴人甲○○
    確有於來車交會時越過分向限制線，侵入對向車道逆向行駛，違反道路交通安全
    規則第九十七條第一、二款之規定，且據告訴人甲○○於警訊時陳稱：伊當時車
    速五十公里等語，於限速四十公里之道路上以五十公里之時速行駛，顯有超速，
    故本件肇事原因實係告訴人甲○○騎乘重機車超速行駛，且於來車交會時侵入來
    車道逆向行駛不當所致，台灣省桃園縣區車輛行車事故鑑定委員會及台灣省車輛
    行車事故覆議鑑定委員會亦均如是認定，此分別有該會於九十年四月六日出具之
    九十府車鑑桃字第九００二七０號、九十年十二月二十五日出具之府覆議字第九
    ０二四二二號函各一紙在卷足憑。又論斷過失責任之有無，應以相當因果關係為
    斷，本件肇事原因乃因告訴人甲○○駛越分向限制線侵入來車道，故縱使被告遵
    守速限行車，仍無免於此次事故之發生，亦即被告超速行車之行為，通常並不會
    肇致上述事故，則超速行車與事故間並不具備相當因果關係，被告應不負肇事責
    任，僅其超速行為違反行政法令規定，且所謂之「信賴原則」係指可信賴其他參
    與交通之對方亦能遵守交通規則，同時為必要之注意，謹慎採取適當之行動，而
    對於不可知之對方違規行為並無預防之義務，其他參與道路交通者未予以遵守，
    以致發生交通事故，則不應使行為人負責，本件告訴人甲○○行駛車道內並無任
    何煞車痕跡，反無盡力避免車禍之發生，若此種情形，亦認定被告有過失，且需
    負刑事責任，則對於遵守交通規則之駕駛，無異課以過大之刑事責任，使一般駕
    駛人陷於「不確定危險之恐懼中」，此實非法律公平正義之本質。本件被告為直
    行車，信賴告訴人甲○○應遵守禁止跨越規定，而向前行駛，詎告訴人甲○○卻
    違反前開規定，冒然跨越，被告對於車禍之發生既無法預見其發生之可能，不成
    立過失，告訴人甲○○於來車交會時越過分向限制線駛入對向車道，為本件肇事
    主因，其對此次車禍之發生應負全部責任，復查無其他積極証據足認被告對本件
    車禍確有過失之犯行，尚不能証明被告犯罪，自應為被告無罪判決之諭知。原審
    漏未斟酌及此，即逕予論罪科刑，於法尚有違誤，被告上訴意旨指摘原審判決不
    當，為有理由，自應由本院將原判決撤銷，並改判如主文。
據上論斷，應依刑事訴訟法第四百五十二條、第四百五十五條之一第三項、第三百六
十九條第一項前段、第三百六十四條、第三百零一條第一項，判決如主文。
本案經檢察官翁珮嫻到庭執行職務。
中      華      民      國    九十一    年      二      月     十九     日
                              臺灣桃園地方法院刑事第二庭
                                  審判長法  官   王  兆  飛
                                        法  官   李  桂  英
                                        法  官   林  恆  吉
右正本證明與原本無異。
如不服本判決，應於判決送達後十日內向本院提出上訴狀( 應附繕本 )，上訴於臺灣
高等法院。
                                        書記官   邱  仲  騏
中      華      民      國    九十一    年      二      月    二十三    日
